【裁判字號】    99,消債更,331
【裁判日期】    991007
【裁判案由】    聲請更生程序
【裁判全文】
臺灣高雄地方法院民事裁定           99年度消債更字第331號
聲  請  人  甲○○
上列當事人聲請消費者債務清理事件，本院裁定如下：
    主  文
聲請人甲○○自中華民國九十九年十月七日下午十六時起開始更
生程序。
命司法事務官進行本件更生程序。
    理  由
一、聲請意旨略以：伊有不能清償債務情事，曾依「中華民國銀
    行公會會員辦理消費金融案件無擔保債務協商機制」請求共
    同協商債務清償方案成立，約定自95年7 月起，分120 期，
    每月10日清償新臺幣（下同）20,218元。然聲請人協商時擔
    任軍職，每月薪資約為40,000元，惟聲請人尚須扶養2 名未
    成年子女及母親，上開協商金額已高於每月薪資扣除生活必
    要支出及房貸後可得支付之金額，伊為早日清償債務仍勉力
    按期繳款，實無力償還而於96年3 月間毀諾，實有不可歸責
    於已事由，致履行顯有重大困難，爰聲請准予裁定更生等語
    。
二、按債務人不能清償債務或有不能清償之虞者，得依消費者債
    務清理條例所定更生或清算程序，清理其債務。債務人無擔
    保或無優先權之債務總額未逾1200萬元者，於法院裁定開始
    清算程序或宣告破產前，得向法院聲請更生。又於消費者債
    務清理條例施行前，債務人依金融主管機關協調成立之中華
    民國銀行公會會員，辦理消費金融案件無擔保債務協商機制
    與金融機構成立之協商，準用同條例第151 條第5 項之規定
    ，即債務人與金融機構協商成立者，不得聲請更生或清算，
    但因不可歸責於己之事由，致履行顯有重大困難者，不在此
    限。如法院開始更生程序之裁定，應載明其年、月、日、時
    ，並即時發生效力。法院裁定開始更生或清算程序後，得命
    司法事務官進行更生或清算程序，必要時得選任律師、會計
    師或其他適當之自然人或法人一人為監督人或管理人。消費
    者債務清理條例第3 條、第42條第1 項、第151 條第5 項、
    第6 項、第45條第1 項及第16條第1 項分別定有明文。
三、經查：聲請人所主張之上開事實，業據提出財產及收入狀況
    說明書（卷8-13頁）、債權人清冊（卷14-19 頁）、戶籍謄
    本（卷24-26 頁、- 頁）、協議書及無擔保債務明細表（卷
    28-29 頁）、薪資單（卷32-43 頁、184 頁）、勞保投保資
    料（卷45-46 頁）、聲請人93年至98年度綜合所得稅各類所
    得資料清單及財產歸屬資料清單（卷48-53 頁）、子女及母
    親、胞妹97、98年度綜合所得稅各類所得資料清單及財產歸
    屬資料清單（卷55-68 頁、189-193 頁、200-201 頁）、聯
    合徵信中心之個人資料（卷70-83 頁、165-178 頁）、土地
    及建物登記謄本（卷85頁）、退伍令（卷210 頁）、電子閘
    門財產所得調件明細表（卷211-213 頁、223-228 頁）等可
    憑，可信為實。
四、本院審酌聲請人協商時擔任軍職，自陳每月薪資35,314元，
    另領取獎金10,000元，每月實際所得含獎金等約為45,314元
    ，95、97、98年度無所得，96年度所得54,283元，名下有座
    落花蓮縣之房屋1 棟、土地1 筆（卷50-53 頁、223-224 頁
    所得及財產資料清單），於96年11月退伍（卷207 頁陳報狀
    ），現擔任貨運司機助手，每月薪資28,000元，另每週領取
    500 元點心費，每月實領薪資為30,000元（卷184 頁薪資單
    、207 頁陳報狀）。聲請人陳稱需扶養2 名未成年子女（卷
    13頁），查聲請人之前配偶97、98年均無所得，名下無財產
    （卷211-213 頁電子閘門財產所得調件明細），是聲請人陳
    稱需獨力負擔子女之扶養費，尚屬於法有據，惟參照民法第
    1118、1119條規定，其負扶養義務之程度，亦應考量其目前
    身陷卡債之窘境，所負擔之扶養義務能力，自非比一般，是
    本院認應以98年度綜合所得稅受扶養人每人免稅額82,000
    元計算，其每人每月扶養費用約6,833 元（82000 ÷12），
    是聲請人主張每月支付2 名子女扶養費用共6,000 元（3000
    ×2 ），尚屬合理。至聲請人主張需負擔母親之扶養費用，
    查乙○○○97年所得3,773 元、98年所得40,995元，名下無
    財產（卷189-19 0頁各類所得資料及財產歸屬資料清單、
    227 頁調件明細表），確有不能維持生活之情形，應有受扶
    養之必要，惟考量聲請人目前負債情形，聲請人主張與胞妹
    黃麗芳共同分擔扶養義務，每月支付母親扶養費用3,000 元
    ，尚屬合理。至聲請人主張需負擔胞妹丙○○之扶養費用每
    月3,000 元，查丙○○97年無所得、98年所得100,000 元，
    平均每月所得8, 333元，名下無財產（卷200-201 頁所得及
    財產資料清單、225-226 頁調件明細），其既有收入，並非
    毫無資力可言，無不能維持生活之情形，自不予列入扶養。
    按聲請人毀諾時（96年）臺灣省每人每月最低生活費計算聲
    請人之必要生活費用為9,509 元，則以聲請人毀諾之96年度
    每月平均收入45,314元為準，扣除其必要支出18,509元（
    9509 ＋6000 ＋3000），另自陳當時每月尚需負擔房屋貸款
    25,699 元 （卷221 頁轉帳證明），每月僅餘1,106 元，確
    已不足清償每月協商款20,218元，短期或可勉力為之，但終
    難以為繼，致不能履約，並無違常。因此，聲請人無法依協
    議繼續償還，既係因客觀收入不足所致，非因協議後故有浪
    費或其他不利償還之行為，且在收入不足償還協商金額之情
    形下，仍繼續償還至96年3 月始毀諾（卷135 頁），則應認
    已盡相當之償還誠意，實有不可歸責於聲請人之事由，致履
    行顯有重大困難。而聲請人無擔保或無優先權之債務總額未
    逾新臺幣1,200 萬元，復無同條例第46條規定已經法院裁定
    開始清算程序或宣告破產及第6 條第3 項、第8 條各款所定
    駁回更生聲請等程序事由存在，則債務人聲請更生，是有理
    由。爰裁定如主文。
中    華    民    國    99    年    10    月    7     日
                   民事庭   法      官  藍家慶
上為正本係照原本作成
本件不得抗告
中    華    民    國    99    年    10    月    7     日
                            書  記  官  梁竫

司法院資訊處製作；財團法人民間司法改革基金會備份。
